【裁判字號】    95,訴,1644
【裁判日期】    970321
【裁判案由】    給付作業費等
【裁判全文】
臺灣桃園地方法院民事判決              95年度訴字第1644號
原      告  昭伸企業股份有限公司
法定代理人  甲○○
訴訟代理人  吳志勇律師
複 代 理人  周昌賢
被      告  台灣中國石油股份有限公司
法定代理人  丙○○
訴訟代理人  乙○○
                        號
上列當事人間請求給付作業費等事件，於民國97年2 月22日言詞
辯論終結，本院判決如下：
    主      文
被告應給付原告新台幣陸萬肆仟貳佰柒拾元及自民國九十五年十
月十七日起至清償日止，按週年利率百分之五計算之利息。
原告其餘之訴駁回。
訴訟費用由被告負擔百分之二，餘由原告負擔。
本判決原告勝訴部分得假執行，但被告如以新台幣陸萬肆仟貳佰
柒拾元為原告預供擔保，得免為假執行。
原告其餘假執行之聲請駁回。
    事實及理由
一、本件原告中國石油股份有限公司業於民國96年2 月9 日變更
    公司名稱為台灣中油股份有限公司，有經濟部函影本可稽（
    見本院卷第200 頁），合先敘明。
二、原告起訴原聲明請求判決命被告給付原告新台幣（下同）3,
    778,701 元及利息，嗣減縮聲明如後開原告聲明所示，依民
    事訴訟法第255 條第1 項第3 款規定，應予准許。
三、原告主張：（一）原告於92年間承攬被告桃園煉油廠「桃油
    契字第92R021號沙崙外海第1 、2 浮筒修復」工程，依契約
    （下稱系爭契約）附件「工作施工說明書（下稱系爭施工說
    明書）」壹、工作項目：一(四)約定，原告提供之船隻，一切
    調派均依被告監工單位人員之監督與指示行事，又依系爭施
    工說明書貳、付款辦法：二約定，原告承攬工程屬實作實算
    ，原告承攬工程業於94年11月1 日屆期並履約完畢。依系爭
    施工說明書參、其他：一約定：「本工作中所需由甲方（即
    被告）提供之油料、器材等均由乙方（即原告）依據需要向
    甲方（即被告）監工單位提出申請，經審核後發給。」，該
    項「油料」包括工作船隻所需之燃料油，並非被告所稱僅指
    「法蘭加黃牛油脂」，參照台灣省政府交通處編纂「港灣工
    程工料分析」所提出燃料油量計算式，系爭工程需用工作船
    隻燃料油量標準為每馬力每小時燃油耗油量0.175L/HP/HR，
    併乘以各工作船實際工作運轉時數，另燃料油（柴油）之單
    價則以各月份原告購買燃油單價（含稅）平均值為計算標準
    ，核算後被告應給付原告於工作期間所生之油料費用為3,27
    9,762 元，爰依契約約定請求被告給付。（二）原告於施工
    期間，曾施作外海蛇管抽油作業，因此支出作業費114,000
    元，此非屬兩造契約所約定之工作項目，原告本無施作義務
    ，惟被告於93年4 月至同年7 月，曾數次以工作聯繫通知單
    要求原告於外海拆除或按裝整串浮蛇管時清除管內殘油，是
    以兩造就此清除殘油工作確有承攬之合意，原告已經完成承
    攬工作，爰依承攬契約之法律關係，請求被告給付承攬報酬
    114,000 元，況原告係依被告監工人員之指示，不違反被告
    明示或可得而知之意思，額外施作殘油抽除避免逸漏污染海
    洋，並得依無因管理之法律關係請求被告償還該項費用。（
    三）94年7 月間海棠颱風來襲，致使被告所有第2 號浮筒5
    號錨鍊斷裂，斷裂錨鍊端沉入海底，被告乃以聯絡單要求原
    告派遣潛水員協助潛至海底尋找斷裂錨鍊俾使更換，原告乃
    自94年7 月26日起至29日止，先後派遣6 位潛水員協助被告
    尋找斷裂錨鍊位置，因而支出潛水員作業費37,362元，此非
    屬兩造合約所定承攬工作範圍，應另成立承攬契約，詎被告
    竟以此為系爭施工說明書甲33項之工作而拒付前開作業費用
    ，更以該工作本屬兩造契約範圍，被告緊急派遣4 名潛水員
    支援工作費用應由原告負擔為由，扣減原告應得工程款項24
    ,908 元 ，原告依承攬之法律關係及系爭契約約定得請求被
    告給付支出潛水員作業費37,362元並返還不當扣款24,908元
    ，若認此潛水員作業兩造未成立承攬關係，然此對於被告後
    續修復工程時程之縮短有所助益，原告亦得依無因管理之法
    律關係請求被告償還潛水員作業費等語，並聲明：(一)被告應
    給付原告3,45 6,032元及自起訴狀繕本送達被告之翌日起至
    清償日止，按年息5%計算之利息。(二)願供擔保請准宣告假執
    行。
四、被告則以：（一）被告進行沙崙外海第1 、2 浮筒修護工作
    30 餘 年來，向由提供船舶、船員及機具之承攬廠商負責船
    舶燃油，該費用已包含於吊桿船及帶纜船之報價中，此類同
    交通公司承攬團體戶外旅遊，報價遊覽車及司機費用及包括
    汽油費用在內，並參照系爭契約第9 條第2 項約定契約所需
    履約標的材料、機具、設備、工作場地設備等，除契約另有
    規定外，概由廠商自備，系爭契約第4 條約定本案契約價金
    之給付為部分項目實作實算法，以標單列有實作實算之項目
    及單價，依實際完成數量結算，而工作船燃料油費用並未列
    於標單任何項目中，該項費用即應由承攬商自行負擔無疑，
    系爭契約第5 條第2 項約定採契約價金總額結算給付者，未
    列入前款清單之項目或數量，其已於契約載明應由廠商施作
    或供應或為廠商完成履約所必須者，仍應由廠商負責供應或
    施作，不得據以請求加價，亦徵船舶燃油費用應由承攬商自
    行負擔；系爭說明書參、其他：一約定：「本工作中所需由
    甲方（即被告）提供之油料、器材等均由乙方（即原告）依
    據需要向甲方（即被告）監工單位提出申請，經審核後發給
    …」，該項「油料」係指系爭說明書壹、二(四)所指「法蘭加
    黃牛油脂（潤滑油）」，依系爭契約第3 條第4 項約定契約
    文件之一切規定得互為補充，如仍有不明確之處，以被告解
    釋為準，是以本件關於契約所指需由被告提供之「油料」為
    何不明確時，應以被告解釋為準；原告未曾按月提出船舶燃
    料油消耗數量，亦未於每月之船舶項目請款中臚列費用，顯
    已自認工作船燃油之油料費用應包括於傭船費用當中；縱原
    告誤認應由被告負擔船舶燃料油，然原告亦未踐行工作施工
    說明書中之請款程序，遲至系爭契約屆滿前5 日始提列本項
    費用，顯已違反契約約定並悖於誠信原則，被告自得拒絕給
    付；此外，與本案類似之工作案，被告租用承攬商之工作船
    每年燃料油費用估計僅約為400,000 元，與原告計算金額差
    異頗大，而該項費用亦由承攬廠商自行負擔，且原告所提出
    之購買發票中，逾40張之購買地點位於高雄或雲林，然本案
    工作船位於桃園，且被告為北部唯一之油品製造商，豈會同
    意原告向外購買較高價之油料而不依約提供現貨，原告捨被
    告供油之便另洽遠距並額外負擔運輸成本，甚不合理，其主
    張顯不足採。（二）依系爭施工說明書壹、工作項目二實作
    實算部分(一)、(五)、(十)、(十七)、參、其他四及工作報價單之約定
    ，足知原告在拆裝浮蛇管前，應依專業採取必要之措施，例
    如進行外海蛇管抽油作業，以避免原告契約責任及義務之發
    生。若原告認外海蛇管抽油作業非屬本案工作項目，即應由
    兩造先行辦理議價程序並系爭說明書貳、付款辦法二之約定
    ，工程實作實算部分按實際工作項目工作款每月驗收結算乙
    次，惟原告長期以來多次辦理該項作業，皆未曾提出異議，
    顯已自承其為契約內應為之工作，原告在契約屆滿前數日要
    求被告給付該項工作款114, 000元，實屬無據；至被告將後
    續契約範本將此甲3 項「整串浮蛇管於外海浮筒按裝或拆除
    工作」，分列為甲3 項「整串浮蛇管於外海浮筒按裝或拆除
    工作」及甲10項「浮蛇管整串在外海抽油工作」，並調整單
    價，惟總價接近，不能推論系爭契約甲3 項工作項目不包含
    抽除管內殘油。原告在契約屆滿前數日要求被告給付該項工
    作款114,000 元，實屬無據。（三）系爭說明書壹、二(十九)所
    定：「甲33項浮筒錨鍊檢修或換新（含相關卸克），將預檢
    修之錨鍊吊起10 0公尺，並清除海生物、檢查磨損情形及連
    結卸克是否正常，若必要則予以調頭或換新（含卸克）等（
    檢修後須測量錨鍊角度是否符合設計值，若必要時須負責調
    整）。」工作，該項檢視作業若無潛水員下海檢測並調整錨
    鍊角度，即無由達成本項工作內容，且依原告所提工作報價
    單項目甲33「浮筒錨鍊檢修或換新工作（含相關卸克）」每
    條單價104,304 元，該項費用若未包括潛水員之費用應不致
    如此高。又被告於94年7 月24日發現第2 浮筒5 號錨鍊斷裂
    ，即以「外海工作聯繫通知單（單號：92R021-090）」通知
    原告儘速安排人員機具出海檢修，同年7 月25、26日原告所
    屬人員未進行工作，被告即派遣2 名潛水員支援將錨鍊兩側
    尾端以繩索連接；7 月28日原告所屬人員仍無法進行工作，
    故被告再度派遣潛水員2 名協助連接繩索等之「纜繩怖放」
    作業俾便吊起，被告共計支援潛水員4 人次，依契約計算費
    用為24,908元即為對於原告之扣款，惟該工作既由原告承攬
    ，而斷裂錨鍊之兩端無從自行浮出水面，須由潛水人員使用
    纜繩配合吊船方可吊起檢修，故「纜繩佈放」及「吊起」當
    屬本項工作之一部分，亦為原告之契約責任及義務，所需潛
    水人力費用自應由原告負擔。倘如原告所言上揭工作內容非
    屬兩造契約範圍，亦應由兩造先行辦理議價程序，並依前述
    規定於當月辦理驗收結算手續。然原告已於本事項發生後之
    當期實作實算部分，依契約工作報價單之工作項目甲33項辦
    理驗收請款完畢，且被告已於94年11月25日函覆原告不予同
    意請款，同時一併告知扣款。（四）原告履約時均有被告監
    工人員在場，並無通知問題，原告進行上述工作相當期間內
    未就其支出費用為任何主張並踐行契約所定之議價請款程序
    ，與無因管理之要件並不相符，原告所為之請求自屬無據等
    語置辯，並為答辯聲明：(一)駁回原告之訴。(二)如受不利判決
    ，願供擔保請准免為假執行。
五、兩造不爭執之事實：
（一）原告於92年間以總價26,898,500元得標承攬被告桃園煉油
      廠「桃油契字第92R021號沙崙外海第1 、2 浮筒修復」工
      程，兩造於92年9 月1 日簽訂系爭契約，該工程屬實作實
      算，於92年11月2 日開工，履約期限自開工日起2 年，業
      於94年11 月1日屆期並履約完畢。
（二）原告於合約期間完成其所述提供船舶、清除外海浮蛇管殘
      油及潛水員下海尋找斷裂錨鍊工作。
（三）被告以於94年9 月29日派遣4 名潛水員支援原告工作，費
      用應由原告負擔為由，扣減工程款項24,908元（見本院卷
      第45 頁 、第153 頁）。
六、本件兩造爭點為：（一）原告主張之船舶油料費用，依系爭
    契約約定，應由兩造何人負擔? （二）原告完成外海蛇管抽
    油及派遣潛水員作業工作，是否在系爭契約原告應完成承攬
    工作範圍內？若非屬系爭契約約定承攬工作範圍，則原告得
    否請求被告給付該費用？可否請求被告給付遭扣短付之工程
    款?茲分別論斷如後：
(一)依系爭契約書第3 條、第22條約定，系爭施工說明書為系爭
    契約附件亦為兩造契約之一部，先予說明。按「解釋意思表
    示，應探求當事人之真意，不得拘泥於所用之辭句。」，民
    法第98條定有明文。解釋契約，固須探求當事人立約時之真
    意，不能拘泥於契約之文字，但契約文字業已表示當事人真
    意，無須別事探求者，即不得反捨契約文字而更為曲解（最
    高法院17年上字第1118號判例參照）。契約應以當事人立約
    當時之真意為準，而真意何在，又應以過去事實及其他一切
    證據資料為斷定之標準，不能拘泥文字致失真意（最高法院
    19年上字第453 號判例參照）。又解釋意思表示端在探求表
    意人為意思表示之目的性及法律行為之和諧性，解釋契約尤
    須通觀契約全文，考量契約之目的及經濟價值，並參酌交易
    慣例，依誠實信用原則，為全盤之觀察。關於法律行為之解
    釋方法，應以當事人所欲達到之目的、習慣、任意法規及誠
    信原則為標準，合理解釋之，其中應將目的列為最先，習慣
    次之，任意法規又次之，誠信原則始終介於其間以修正或補
    足之（最高法院88年度台上字第1671號判決參照）。
(二)查系爭契約第4 條約定：「…契約價金總額為新台幣貳仟陸
    佰捌拾玖萬捌仟伍佰元整，…部分項目實做實算法：以標單
    列有實作實算之項目及單價，依實際完成數量結算。」，第
    6 條第1 項第9 款約定：「契約價金總額，除契約另有規定
    外，為完成契約所需全部材料、人工、機具、設備及履約所
    必須之費用。」，第9 條第2 項約定：「契約所需履約標的
    材料、機具、設備、工作場地設備等，除契約另有規定外，
    概由廠商自備。」（見本院卷第7 頁反面、第9 頁反面、第
    11頁反面），又依系爭施工說明書壹、工作項目：一(一)約定
    ：「乙方（即原告）提供吊桿船及帶纜船，所須之船員由乙
    方僱用，並負責船員管理及一切事故之全部責任。」，(三)約
    定：「乙方（即原告）所提供之船隻，由乙方（即原告）負
    責操作、檢查、修護。」，(四)約定：「乙方（即原告）所提
    供之船隻，應維持在隨時可操作、可動用之情況下，其一切
    調派，均應依甲方（即被告）監工單位人員指示與監督，…
    」（見本院卷第21頁），由此可知，原告依約應提供吊桿船
    及帶纜船（含所需船員），並負責船舶之操作、檢查、修護
    ，依被告監工單位人員指示與監督施作，為其承攬工作內容
    ，揆之首開系爭契約約定，為完成此承攬工作所需全部材料
    、人工、機具、設備及履約所必須之費用，除契約另有規定
    外，概應由原告自備。原告請求船舶油料費用，依兩造訂約
    目的觀察，顯屬原告為完成約定承攬工作必備材料、機具、
    設備一部，除契約另有規定外，即應由原告自備。經遍查系
    爭契約及施工說明書，均無船舶油料或所生費用應由被告提
    供或負擔之約定，即並無如系爭施工說明書壹、工作項目：
    二(一)約定「工具」由本廠提供，(十二)約定「鋅塊」由甲方（即
    被告）提供及參、其他：四約定甲方（即被告）將提供「相
    關除污設備」之記載甚明。至原告所舉系爭施工說明書參、
    其他：一約定：「本工作中所需由甲方（即被告）提供之油
    料、器材等均由乙方（即原告）依據需要向甲方（即被告）
    監工單位提出申請，經審核後發給，每屆月終乙方（即原告
    ）應將本月份材料使用及剩餘料明細送甲方（即被告）監工
    單位核備。」，經核僅係就「需由被告提供之油料、器材等
    」，原告向被告提出申請發給之相關程序所為約定，尚與系
    爭船舶油料應由兩造何人約定無關，原告憑此為請求，尚屬
    無據。被告稱此「油料」僅指系爭說明書壹、工作項目：二
    (四)約定之「黃牛油脂（潤滑油）」，雖系爭契約及說明書亦
    無關於被告應負擔「黃牛油脂（潤滑油）」之約定，被告自
    願負擔此部分材料，並無不可，惟不能依此推論被告亦應負
    擔系爭船舶油料，被告抗辯依約船舶油料應由原告負擔，應
    堪採信，原告援系爭契約約定，請求被告給付船舶油料費用
    3,279,762 元，要屬無據，不應准許。
(三)次查，系爭施工說明書壹、二(一)約定：「甲3 項將整串浮蛇
    管在外海浮筒安裝或拆除工作。從浮筒上拆下時，管口以盲
    板封閉，按裝後與浮筒之接合法蘭螺栓需利用Torque wrenc
    -h鎖固（工具由本廠提供）。」，(十)約定：「甲16、17項在
    海上將浮蛇管吊上甲板，修理或更換浮蛇管末端鍊條（LIFT
    -ING CHAIN、CAMLOCK FLANGE與蝶型閥）工作。又在更換CA
    -MLOCK FLANGE 與蝶型閥時，必須特別注意油漬流出，如有
    油漬流出，一定要以油汙處理濟噴灑油污，以免油漬漂流而
    污染海域，若因此產生之污染後果由乙方（即原告）負完全
    責任。」，參、四約定：「乙方（即原告）在外海拆卸或更
    換浮蛇管、水下蛇管、各類之蝶閥、CAMLOCK FLANGE、PDU
    及其他卸油設備等等工作，應特別注意油漬流出，如有油漬
    污染海域時，承商應配合將油污清除，甲方（即被告）將提
    供相關除污設備配合，若未能徹底消除油污，致使油污污染
    海域（或污染漁民漁網）時，乙方（即原告）若藉故不處理
    或拖延其善後工作，則除賠償他人或漁民之損失外，並得終
    止合約。」（見本院卷第21頁正反面、第22頁反面），證人
    即被告公司科長劉守誠證稱：蛇管於浮筒安裝、拆除工作必
    定須先行抽除管內殘油，向來被告發包此工程並未限定承包
    商應如何施作亦未明定施作過程應先抽取蛇管殘油，但因93
    年4 月10日發生殘油溢出污染海洋事件，所以契約有明定要
    求承包商不得污染海洋。抽取管內殘油各承包商的施作方式
    不一，也要看當時天候及海況狀況而定，原告施作方法參照
    作業說明第2 頁所示紅色部分，原告在紅色部分設置雙套管
    ，打入海水抽取殘油。其他承商由同一開孔設置兩套管路，
    其一打入海水，其一抽出殘油；也有承商是將油管15部分末
    端吊至船上裝置盲板，利用盲板圓孔將殘油由12、13、15方
    向抽出，向來中油發包此項工程，抽取殘油都是由承商施作
    ，這是統包工程，中油不會介入施作等語（見本院卷第330
    頁），足見依系爭契約約定，原告完成浮蛇管在外海浮筒安
    裝或拆除工作，應特別注意避免油漬流出污染海域，則為達
    避免油漬流出污染海域所採取必要之施工方法，亦屬原告依
    債之本旨應盡債法上之附隨義務。本件原告所為清除外海浮
    蛇管殘油工作，係因承攬浮蛇管在外海浮筒安裝或拆除工作
    ，必需顧及避免油漬流出污染海域而自行採取之必要施工措
    施，與原契約工作目的同一，不能認定其完成別一工作。原
    告所舉為被告不爭執為真正之「浮蛇管外海拆裝標準作業程
    序」固無應先抽取管內殘油之記載（見本院卷第227 頁），
    惟不能依此反於契約認定原告不負前開避免油漬流出污染海
    域之契約義務。另原告提出被告94年3 月16日92R021-052外
    海工作連繫通知單載有：「2 ：#1浮筒兩串浮蛇管已頂水兩
    萬公秉，為安全起見拆除前，擬先抽淨管內殘油，白油水下
    蛇管亦同，請貴公司儘速先就以上兩點報價，以便辦理後續
    事宜。」（見本院卷第87頁、第228 頁），被告提出同日外
    海工作連繫通知單則記載：「2 ：#1浮筒兩串浮蛇管已頂水
    兩萬公秉，為安全起見拆除前，請先確認管內有無殘油。3
    ：請貴公司儘速拆除#1浮筒大纜繩及兩串浮蛇管（拆除前需
    確認殘油已抽乾淨）。4 ：白油水下蛇管亦需拆除，拆除前
    需將管內存油抽吸乾淨，請貴公司儘速報價，以便辦理後續
    事宜。」（見本院卷第336 頁），而原告所執前開外海工作
    連繫通知單記載傳真日期為94年3 月16日，被告所執前開外
    海工作連繫通知單記載傳真日期為94年3 月17日（見本院卷
    第360 頁至第361 頁），先後2 份外海工作連繫通知單內容
    不同緣由已不可考，惟前開外海工作連繫通知單僅相隔1 日
    ，通知單記載內容就是否併請原告就抽取浮蛇管內殘油報價
    並不一致，不能排除係被告內部人員作業疏失所致，尚不能
    依此推論原告完成清除外海浮蛇管殘油不包括在所承攬浮蛇
    管在外海浮筒安裝或拆除工作範圍。況被告主張因發生本件
    爭議，嗣後契約範本將此甲3 項「整串浮蛇管於外海浮筒按
    裝或拆除工作」，分列為甲3 項「整串浮蛇管於外海浮筒按
    裝或拆除工作」及甲10項「浮蛇管整串在外海抽油工作」並
    調整單價，惟與本件總價接近等語，為原告所不爭執，則解
    釋系爭契約認原告工作內容包括抽除外海蛇管殘油，當未致
    兩造利益失衡，依上，被告抗辯外海蛇管抽油作業本屬浮蛇
    管在外海浮筒安裝或拆除工作之一部，堪可採取，則原告援
    系爭契約約定及無因管理之法律關係，請求被告給付清除外
    海浮蛇管殘油作業費用114,000 元，亦屬無據，不能准許。
(四)系爭施工說明書壹、二(十九)約定：「甲33項浮筒錨鍊檢修或換
    新（含相關卸克），將預檢修之錨鍊吊起100 公尺，並清除
    海生物、檢查磨損情形及連結卸克是否正常，若必要則予以
    調頭或換新（含卸克）等（檢修後須測量錨鍊角度是否符合
    設計值，若必要時須負責調整）。」，（見本院卷第22頁）
    。原告主張此約定，指在錨鍊未斷裂情形所進行之一般檢修
    工作，僅需沿著浮筒下潛至海面下約4 至5 公尺深度，將欲
    檢修之錨鍊勾掛吊勾後，再由吊船向上吊起至適當位置進行
    檢修，而錨鍊斷裂情形，則需派出潛水員潛至數十公尺深之
    海底海床處，進行大範圍之搜尋，以確認斷裂的錨鍊端頭沉
    落處所加以定標，才能將斷裂處重新連接修復等情，為被告
    所不爭執，證人劉守誠亦證稱：該工作需潛水員始得完成，
    錨鍊斷裂情形不常見，前次斷裂時隔已3 年，若吊起檢修錨
    鍊過程錨鍊斷裂，除將已掌握部分錨鍊吊至船上，並應派出
    潛水員下海搜尋連結在海床上斷裂錨鍊之末端，將該末端吊
    至船上，重新更換連結，若吊起錨鍊100 公尺發現磨損需換
    新，即在船上將該磨損部分換新，磨損換新使用潛水員係在
    調整錨鍊角度等語，依此可知，前開甲33項浮筒錨鍊檢修或
    換新，一般情形僅需派出潛水員下潛至海面下約4 至5 公尺
    深度，將欲檢修之錨鍊勾掛吊勾後吊至船上檢修，必要時即
    予換新，而錨鍊斷裂情形實屬鮮見。本件原告主張系爭錨鍊
    係因94年7 月間海棠颱風來襲致使錨鍊斷裂，原告因搜尋錨
    鍊先後派遣6 位潛水員尋找斷裂錨鍊位置，卷附被告94年10
    月14日桃廠行政發字第0940002759號函載明：「另於94年7
    月26日至94年7 月29日期間進行緊急錨鍊換新工作時，貴公
    司因人員不足無法進行工作，本廠緊急派遣共4 名潛水員支
    援…」，益徵該次錨鍊斷裂係因颱風所致突發變故，除原告
    派出6 位潛水員外，被告亦緊急4 名潛水員支援該錨鍊緊急
    換新工作，顯然原告派出潛水員搜尋斷裂錨鍊，並非前開系
    爭施工說明書壹、二(十九)約定之一般浮筒錨鍊檢修或換新工作
    範圍，被告此節抗辯即非可採。詎被告竟以派遣4 名潛水員
    支援原告工作，費用應由原告負擔為由，扣減原告應得工程
    款項24,908元，被告之扣減實無理由，原告援系爭契約約定
    ，請求被告給付該遭扣減之工程款項24,908元，並無不合。
    按未受委任，並無義務，而為他人管理事務者，為無因管理
    ；管理事務，利於本人，並不違反本人明示或可得推知之意
    思者，管理人為本人支出必要或有益之費用，或負擔債務，
    或受損害時，得請求本人償還其費用及自支出時起之利息，
    或清償其所負擔之債務，或賠償其損害，民法第172 條、第
    176 條第1 項規定甚明。本件原告並未舉證就派遣潛水員尋
    找斷裂錨鍊位置之工作內容業與被告達成承攬之合意，原告
    雖無義務，惟派遣潛水員尋找斷裂錨鍊位置，客觀上對於被
    告有利，其因此產生潛水員作業費39,362元，應認係所支出
    之必要費用，依前開規定，非不得請求被告償還，是原告援
    無因管理之法律關係，請求被告給付潛水員作業費39,362元
    ，為有理由，應予准許。
七、從而，原告援承攬關係（即系爭契約約定）請求被告給付原
    告遭扣減之工程款項24,908元，及援無因管理之法律關係，
    請求被告給付原告潛水員作業費39,362元，合計為64,270元
    ，及自起訴狀繕本送達被告翌日即95年10月17日起至清償日
    止，按年息5%計算之法定遲延利息，洵屬有據，應予准許。
    原告逾上開部分之請求，為無理由，應予駁回。本件判命被
    告給付金額部分，未逾500,000 元，依民事訴訟法第389 條
    第1 項第5 款規定，應依職權宣告假執行。原告就此勝訴部
    分陳明願供擔保請准宣告假執行，僅係促使本院職權發動，
    毋庸為准駁之諭知。被告就此部分陳明願供擔保以代釋明，
    聲請宣告免為假執行，核無不合，爰酌定相當擔保金額准許
    之。至原  告敗訴部分，其假執行之聲請失所依附，應併予
    駁回。
八、本件事證已臻明確，兩造其餘攻擊防禦方法及所提證據，核
    與判決無影響，毋庸一一論列，併此敘明。
九、據上論結，本件原告之訴為一部有理由，一部無理由，依民
    事訴訟法第79條、第389 條第1 項第5 款、第392 條第2 項
    ，判決如主文。
中    華    民    國    97    年    3     月    21    日
                  民事第三庭    法  官  熊祥雲
以上正本係照原本作成。
如對本判決上訴，須於判決送達後20日內向本院提出上訴狀
中    華    民    國    97    年    3     月    21    日
                                書記官  陳鳳怡


司法院資訊處製作；財團法人民間司法改革基金會備份。
